【裁判字號】    90,訴,3228
【裁判日期】    901225
【裁判案由】    清償借款
【裁判全文】
臺灣臺中地方法院民事判決                          九十年度訴字第三二二八號
    原      告  中央信託局臺中分局
    法定代理人  乙○○
    訴訟代理人  丙○○
    被      告  甲○○
                戊○○
                己○○
                庚○○
                丁  ○
右當事人間請求清償借款事件，本院判決如左：
    主    文
被告應連帶給付原告新台幣陸拾壹萬壹仟參佰貳拾陸元，及自民國八十九年十二月四
日起至清償日止，按年息百分之八點一九計算之利息，並自民國九十年一月五日起至
清償日止，在六個月以內者，按上開利率百分之十，超過六個月者，超過部分按上開
利率百分之二十計算之違約金。
訴訟費用由被告連帶負擔。
    事    實
甲、原告方面：
壹、聲明：如主文所示。
貳、陳述：
一、被告甲○○邀同其餘被告戊○○、己○○、庚○○、丁○為連帶借款人，於民國
    （下同）八十六年一月四日，共同連帶向原告借用新台幣（下同）伍佰貳拾陸萬
    元，（其中被告甲○○部分借款壹佰貳拾萬元，戊○○為壹佰萬元，己○○為壹
    佰貳拾萬元，庚○○為壹佰萬元，丁○為捌拾陸萬元），約定被告五人就上開借
    款應負連帶清償之責，且約明九十三年一月四日為到期日，應按月繳納本息，並
    約定利息按年息百分之八點一九計算，如借款人中有一次未如期履行即喪失期限
    利益，該人借款額部分視為全部到期，且自違約日期起，於六個月內者，按上開
    利率百分十計算，逾期六個月以上者，上開利率百分之二十計算之違約金，詎被
    告甲○○自八十九年十二月四日起，就其應繳之款項，未按期繳納本息，依約借
    款應視為全部到期，截至目前計尚積欠原告借款本金陸拾壹萬壹仟參佰貳拾陸元
    及如訴之聲明所示之利息、違約金未據清償，迭經催討，均未置理。被告丁○、
    戊○○、己○○及庚○○為前開借款之連帶借款人，對前開借款依法應負連帶清
    償之責，迭經催討，亦未清償。爰依消費借貸契約法律關係請求如聲明所示之金
    額及利息、違約金。
二、對被告抗辯所為之陳述：被告甲○○都有按時在繳納利息，繳到八十九年十二月
    ，原告以為其尚未退休，依契約在被告甲○○退休時，借款就到期了，其他被告
    基於連帶債務人之地位即應負連帶清償之責，並無保證責任免除之餘地。原告在
    九十年三月有發存證信函給被告甲○○。
三、證據：提出消費性借款契約、存證信函各一份為證。
乙、被告方面：
壹、被告甲○○方面：未於言詞辯論期日到場，亦未提出書狀作何聲明或陳述。
貳、被告戊○○、丁○、己○○及庚○○方面：被告戊○○及丁○未於最後言詞辯論
    期日到場，惟據其以前到場所為聲明陳述及其餘被告所為聲明陳述如左：
壹、聲明：駁回原告之訴。
貳、陳述：
一、被告甲○○已於八十八年七月一日退休，之前被告甲○○之服務機關臺中縣潭子
    鄉潭子國民小學曾發函通知原告，被告己○○亦曾二次打電話告知原告，原告即
    可將系爭借款於被告甲○○之退休金中扣還，但原告卻未處理，僅讓被告甲○○
    繳息。且被告甲○○退休前後繳息的方式不一樣，未退休前是由學校代扣，而退
    休後是由甲○○自己去繳納。
二、就原告允許被告甲○○延期清償其餘被告不同意，其餘被告之保證責任應該免除
    。
參、證據：提出臺中縣潭子鄉潭子國民小學中華民國八十八年六月二十九日潭子小字
    第一四０六號函一份為證。
    理    由
甲、程序方面：
    本件被告甲○○未於言詞辯論期日到場，被告戊○○及丁○未於最後言詞辯論期
    日到場，核均無民事訴訟法第三百八十六條所列各款情形，爰依原告之聲請，由
    其一造辯論而為判決。
乙、得心證之理由：
一、本件原告主張：被告甲○○邀同其餘被告戊○○、己○○、庚○○、丁○為連帶
    借款人，於八十六年一月四日，共同連帶向原告借用伍佰貳拾陸萬元，（其中被
    告甲○○部分借款壹佰貳拾萬元，戊○○為壹佰萬元，己○○為壹佰貳拾萬元，
    庚○○為壹佰萬元，丁○為捌拾陸萬元），約定被告五人就上開借款應負連帶清
    償之責，且約明九十三年一月四日為到期日，應按月繳納本息，並約定利息按年
    息百分之八點一九，如借款人中有一次未如期履行即喪失期限利益，該人借款額
    部分視為全部到期，且自違約日期起，於六個月內者，按上開利率百分十計算，
    逾期六個月以上者，上開利率百分之二十計算之違約金，詎被告甲○○自八十九
    年十二月四日起，就其應繳之款項，未按期繳納本息，依約借款應視為全部到期
    ，截至目前計尚積欠原告借款本金陸拾壹萬壹仟參佰貳拾陸元及如訴之聲明所示
    之利息、違約金未據清償，迭經催討，均未置理。被告丁○、戊○○、己○○及
    庚○○為前開借款之連帶借款人，對前開借款依法應負連帶清償之責，迭經催討
    ，亦未清償，爰依消費借貸契約法律關係請求如聲明所示等語。被告丁○、戊○○、己○○及庚○○則以：被告甲○○於八十八年七月一日退休，原告即可將系
    爭借款於被告甲○○之退休金中扣還，但原告卻未處理，僅讓被告甲○○繳息，
    且被告甲○○退休前後繳息的方式不一樣，未退休前是由學校代扣，而退休後是
    由甲○○自己去繳納。就原告允許被告甲○○延期清償其餘被告不同意，其餘被
    告之保證責任應該免除，原告依連帶保證之法律關係請求被告戊○○、丁○、己○○及庚○○連帶給付系爭借款及利息、違約金，自無理由等語，資為抗辯。
二、本件原告主張：被告甲○○邀同其餘被告戊○○、己○○、庚○○、丁○為連帶
    借款人，於八十六年一月四日，共同連帶向原告借用伍佰貳拾陸萬元，（其中被
    告甲○○部分借款壹佰貳拾萬元，戊○○為壹佰萬元，己○○為壹佰貳拾萬元，
    庚○○為壹佰萬元，丁○為捌拾陸萬元），約定被告五人就上開借款應負連帶清
    償之責，且約明九十三年一月四日為到期日，應按月繳納本息，並約定利息按年
    息百分之八點一九，如借款人中有一次未如期履行即喪失期限利益，該人借款額
    部分視為全部到期，且自違約日期起，於六個月內者，按上開利率百分十計算，
    逾期六個月以上者，上開利率百分之二十計算之違約金，詎被告甲○○自八十九
    年十二月四日起，就其應繳之款項，未按期繳納本息，尚有本金陸拾壹萬壹仟參
    佰貳拾陸元未還等事實，為被告丁○、戊○○、己○○及庚○○等人所不爭執，
    且業據原告提出消費性借款契約一份為證，另被告甲○○既不於言詞辯論期日到
    場爭執，復不提出書狀答辯，以供本院斟酌，原告上述主張之事實，自堪信為真
    實。
三、又依卷附系爭消費性借款契約開宗明義記載：「立連帶責任借款契約人甲○○等
    七人（實為被告甲○○、丁○、戊○○、己○○及庚○○等五人之誤載）向貴局
    借款計新台幣伍佰貳拾陸萬元整，就全部借款總額互負連帶全部清償責任，並訂
    條件如左：」，依此記載被告甲○○、丁○、戊○○、己○○及庚○○等五人均
    為系爭消費性借貸契約之借款人，且就全部借款伍佰貳拾陸萬元，均連帶負同一
    清償責任，其五人為消費借貸契約之當事人，兩造間僅有一消費性借貸契約，且
    被告全部為借款人，並就該伍佰貳拾陸萬元負同一連帶清償責任，兩造間並無另
    一保證契約存在。又依系爭消費性借貸契約第五點約定：「各連帶責任借款人中
    如於借款期限內離職（包括停職、免職、退休、他調等）或其他事故時應一次清
    償借款餘額，如未清償時其餘連帶責任借款人應連帶負責清償，借款人服務機關
    應協助追繳並於連帶借款人薪津或其他給與中一次或依約定期限分次扣還，借款
    人絕無異議」。經查：被告甲○○係於八十八年七月一日退休，且被告甲○○之
    服務機關臺中縣潭子鄉潭子國民小學曾發函通知原告，為兩造所不爭執，並有被
    告所提提出之臺中縣潭子鄉潭子國民小學中華民國八十八年六月二十九日潭子小
    字第一四０六號函一份可資佐證。按被告甲○○既已於八十八年七月一日退休，
    依系爭消費借貸契約之約定，系爭甲○○應按月繳納之借款未償還部分，於被告
    甲○○退休時即已到期，被告甲○○即負有一次清償之義務，而其他被告既與甲○○為連帶借款人，就甲○○之借款債務應負連帶清償之責。事後被告甲○○雖
    有部分清償，惟被告甲○○既確未依約清償，而尚有本金陸拾壹萬壹仟參佰貳拾
    陸元未清償，原告依消費借貸關係訴請被告等五人連帶給付陸拾壹萬壹仟參佰貳
    拾陸元，及約定之利息與違約金，於法有據。
四、雖被告丁○、戊○○、己○○及庚○○等人抗辯稱：被告甲○○退休時，台中縣
    潭子國民小學業已函知原告，惟原告未一次向被告甲○○請求清償，而允許甲○○延期清償，其等保證債務業已免除云云，惟查：系爭消費借款契約，業已約明
    被告丁○、戊○○、己○○及庚○○等四人與被告甲○○為連帶借款人，即被告
    五人就借款伍佰貳拾陸萬元，為連帶債務人，連帶負同一清償責任，而非另成立
    一保證契約，就其他借款人之債務而為一保證行為，兩造間僅有連帶性質之消費
    性借款契約存在，並無保證契約存在，縱原告允許被告甲○○延期清償之事實為
    真，被告丁○、戊○○、己○○及庚○○等人應負之連帶清償責任亦無法免除，
    是被告丁○、戊○○、己○○及庚○○等人辯稱：原告允許甲○○緩期清償未得
    其等同意，其等業已免除保證責任而無庸就被告甲○○之債務，負連帶清償之責
    ，實無可採。
五、綜上所述，原告本於連帶消費借貸關係請求被告五人連帶給付借款陸拾壹萬仟參
    佰貳拾陸元，及八十九年十二月四日起至清償日止，按年息百分之八點一九計算
    之利息，並自九十年一月五日起至清償日止，在六個月以內者，按上開利率百分
    之十，超過六個月者，超過部分按上開利率百分之二十計算之違約金，為有理由
    ，應予准許。
六、結論：本件原告之訴為有理由，依民事訴訟法第三百八十五條第一項前段、第八
    十五條第二項，判決如主文。
中      華      民      國    九十    年      十二    月      二十五    日
                                      臺灣臺中地方法院民事第四庭
                                          法      官  王  金  洲
右為正本係照原本作成。
如對本判決上訴，須於判決送達後廿日內向本院提出上訴狀（須附繕本）。
中      華      民      國    九十    年      十二    月      二十五    日
                                          法院書記官


司法院資訊處製作；財團法人民間司法改革基金會備份。
